【裁判字號】    88,訴,61
【裁判日期】    890315
【裁判案由】    異議之訴
【裁判全文】
臺灣澎湖地方法院民事判決  八十八年度訴字第六十一號
    原      告  甲○○○
    訴訟代理人  王程風律師
    被      告  澎湖縣第二信用合作社  設：澎湖縣馬公市○○路六一號
    法定代理人  乙○○        .
    訴訟代理人  丙○○        .
右當事人間債務人異議之訴事件，本院判決如左：
    主    文
原告之訴駁回。
訴訟費用由原告負擔。
    事    實
甲、原告方面：
  一、聲明：被告不得以本院八十六年度促字第五四九號支付命令以及以該支付命令
      聲請參與分配不足金額由本院核發之債務憑證，向本院聲請對原告強制執行。
  二、陳述：
    （一）查債務人於執行名義成立後，如有消滅或妨礙債權人請求之事由得於強制
          執行程序終結前提起異議之訴，如以裁判為執行名義時，其為異議之原因
          之事實發生在前述言詞辯論終結後者亦得主張（強制執行法第十四條第一
          項），債務人對於債權人依第四條之二規定聲請強制執行，如主張非執行
          名義效力所及者得於強制執行程序終結前向執行法院對於債權人提起異議
          之訴（強制執行法第十四條第二項），本件被告以前述本院八十六年度促
          字第五四九號支付命令向本院提出參與分配，不夠部分，請求本院核發債
          權憑證並以該債權憑證向本院請強制執行，本院以八十八年度執字第九七
          六號強制執行事件將原告之財產查封在案。
    （二）惟查原告所欠之新台幣（下同）一百九十萬元於民國八十六年出售一棟四
          層樓房給案外人蔡文士時，曾約定將該房屋之抵押貸款中一百九十萬元之
          部分直接還與被告以清償原告之欠款，該蔡文士委託母親如約清償，惟被
          告收去該款項後，竟以其清償第三人之債權，而未清償原之債權更而向法
          院聲請支付命令以取執行名義，今如由蔡文士之母親出面清理該付款，即
          原告之債務可以證明已清償，被告對於原告之債務就不存在，即被告不以
          其聲請之本院八十六年度支付命令及以該支付命令聲請參與分配不足額而
          向本院聲請而取得之債權憑證向原告為強制執行。
    （三）被告向  鈞院聲請核發之八十六年促字第五四九號支付命令，原告確實沒
          有接到該支付命令裁定也不知其內容，按發支付命令後三個月內不能送達
          於債務人者其命令失其效力（民事訴訟法五百一十五條第二項）被告不得
          以對原告失效之支付命令向本院聲請強制執行。
乙、被告方面：
  一、聲明：（一）原告之訴駁回（二）訴訟費用由原告負擔。
  二、陳述：
    （一）依新修正之強制執行法第十四條第一項規定：「執行名義成立後，如有消
          滅或妨礙債權人請求之事由發生，債務人得於強制執行程序終結前，向執
          行法院對債權人提起異議之訴。如以裁判為執行名義時，其為異議原因之
          事實發生在前訴訟言詞辯論終結後者，亦得主張之」。故執行名義成立前
          如已有消滅或妨礙債權人事由存在時，除該執行名義係屬「裁判」，且該
          消滅或妨礙債權人請求之事由係發生在前訴訟言詞辯論終結後者，債務人
          既得於訴訟進行中為抗辯或得以上訴、抗告、聲明異議等方式尋求救濟，
          即不得於執行名義成立後，據該事由提起債務人異議之訴。
    （二）本件被告前經本院准予核發支付命令，並對原告為送達，原告於收受該支
          付命令後，若認該支付命令所據以請求之借款債務已因清償而消滅，即應
          於法定期間內聲明異議，使該支付命令失其效力，並於隨後之訴訟程序中
          為抗辯，乃原告竟不為異議之主張，而任由該支付命令確定，嗣再以該執
          行名義成立（即支付命令確定）前已存在之事由（借款已清償而消滅）提
          起本件異議之訴，顯與前揭法條規定不符。
丙、本院依職權調閱本院八十八年度訴字第五四號民事卷、八十六年度促字第五四九
    號民事聲請卷、八十八年度執字第九七六、一一五０號民事執行卷。
    理    由
一、本件原告主張：訴外人許張秋紅於八十四年九月廿三日向被告借款新台幣一百六
    十萬元為借款人，而以其夫許諒一、其子許介仁及原告等三人為連帶保證人，惟
    原告對本件借款全不知情，被告亦未通知原告前去對保、簽名、蓋章，原告自無
    庸負連帶保證人責任云云。被告則以：原告主張之事由，係於執行名義成立之前
    即已存在，與依強制執行法第十四條第一項規定不符，原告之訴顯無理由等語置
    辯。
二、按執行名義成立後，如有消滅或妨礙債權人請求之事由發生，債務人得於強制執
    行程序終結前，向執行法院對債權人提起異議之訴。強制執行法第十四條第一項
    前段定有明文。又債務人異議之訴，須以其主張消滅或妨礙債權人請求事由，係
    發生於執行名義成立後者，始得為之，若其主張此項事由在執行名義成立之前即
    已存在，則為執行名義之裁判縱有不當，亦非異議之訴所能救濟，最高法院四十
    四年台上字第一四七二號判例闡述甚明。而確定之支付命令不僅有執行力，並有
    實體上確定力，若債務人嗣後得以訴訟予以否定，即牴觸其確定力，故異議之原
    因事實，須發生於執行名義成立後，並須為新發生之事由，其理甚明。
三、本件被告前聲請本院准予核發八十六年度促字第五四九號支付命令，並對原告為
    合法送達，經調取本院八十六年度促字第五四九號卷，核閱無訛，並有本院馬公
    簡易庭送達證書影印在卷。原告於八十六年九月十三日收受該支付命令後，若認
    該支付命令所據以請求之系爭房屋貸款業已清償，即應於法定期間內聲明異議，
    使該支付命令失其效力，並於隨後之訴訟程序中為抗辯，乃原告竟不為異議之主
    張，而任由該支付命令於八十六年十月二十日確定，今再以該執行名義成立（即
    支付命令確定）前已存在之事由（系爭房屋貸款業已清償）提起本件異議之訴，
    顯與前揭法條規定及判例意旨不符，其訴已欠缺權利保護必要之要件，是本件依
    原告所訴之事實，在法律上顯無理由。
四、據上論結，原告之訴為無理由，依民事訴訟法第二百四十九條第二項、第七十八
    條，判決如主文。
中      華      民      國    八十九    年      三      月     十五     日
~B臺 灣 澎 湖 地 方 法 院 民 事 庭
~B      法      官  陳    梅    欽
右正本係照原本作成。
如對本判決上訴，須於判決送達後二十日內，向本院提出上訴狀（須附繕本）。
中      華      民      國    八十九    年      三      月     十七     日
~B      法院書記官  劉    竹    苞


司法院資訊處製作；財團法人民間司法改革基金會備份。
